【裁判字號】    94,訴,5316
【裁判日期】    950428
【裁判案由】    損害賠償
【裁判全文】
臺灣臺北地方法院民事判決              94年度訴字第5316號
原      告  乙○○
被      告  京台科技有限公司
法定代理人  丙○○
訴訟代理人  陳兆瑛律師
被      告  甲○○
上列當事人間請求損害賠償事件，本院於中華民國九十五年四月
二十一日言詞辯論終結，判決如下：
    主  文
被告應連帶給付原告新台幣伍拾萬元，及自民國九十四年十月二
十三日起至清償日止，按年息百分之五計算之利息。
被告應在蘋果日報、中國時報、聯合報報頭下刊登道歉啟事一日
。
原告其餘之訴駁回。
訴訟費用由被告連帶負擔四分之一；餘由原告負擔。
本判決原告勝訴部分於原告以新台幣壹拾陸萬陸仟陸佰陸拾柒元
供擔保後，得假執行。但被告京台科技有限公司如以新台幣伍拾
萬元預供擔保，得免為假執行。
原告其餘假執行之聲請駁回。
    事實及理由
壹、程序方面：
一、按訴狀送達後，原告不得將原訴變更或追加他訴。但有下列
    各款情形之一者，不在此限：一、被告同意者。二、請求之
    基礎事實同一者。三、擴張或減縮應受判決事項之聲明者。
    四、因情事變更而以他項聲明代最初之聲明者。五、該訴訟
    標的對於數人必須合一確定時，追加其原非當事人之人為當
    事人者。六、訴訟進行中，於某法律關係之成立與否有爭執
    ，而其裁判應以該法律關係為據，並求對於被告確定其法律
    關係之判決者。七、不甚礙被告之防禦及訴訟之終結者。民
    事訴訟法第255條定有明文。查原告於起訴狀送達後，追加
    被告京台科技有限公司（下稱京台公司）應依民法第188條
    負僱傭人連帶責任，因原告原起訴事實，即指受僱於被告京
    台公司之被告甲○○有恐嚇、毀損被告名譽等情，從而原告
    起訴時雖係認被告二人為共同侵權行為人，惟起訴所載原因
    事實，已包含原告追加之訴訟標的涵攝之事實，故應認原告
    之追加，尚不甚礙被告之防禦及訴訟之終結，揆諸首開規定
    第1項第7款，應予准許，先予敘明。
二、本件被告甲○○經合法通知，未於言詞辯論期日到場，核無
    民事訴訟法第386條所列各款情形，爰依原告之聲請，由其
    一造辯論而為判決。
貳、原告主張：
一、受雇於被告京台公司之被告甲○○於民國94年8月11日下午
    約三時許偕同另二名男子（其中有人並故意露出刺青）至原
    告位於臺北市○○○路○段14巷3號7樓律師事務所找原告，
    並拿出受訴外人紀振喬委託處理債務之委託協議書及大安商
    業銀行55,000元取款條乙紙，表示原告欠訴外人紀振喬錢，
    並大聲說原告「身為律師還欠錢不還，不要臉」不只欠這筆
    尚欠其他多筆，進而大聲表示「律師怕流氓」要求原告出面
    處理欠債問題，經原告助理請渠等離開，渠等拒不離開一再
    要求原告出面處理，嗣因未獲回應，留下一張載明被告甲○
    ○及訴外人紀振喬電話及55,000元字條要原告助理轉交原告
    出面處理後始離去。實則，原告並未積欠被告委託人紀振喬
    錢，且上開委託協議書上所載臺北地方法院90年度北簡字第
    7528號判決，該判決當事人係陳浩然，陳浩然於確定後再轉
    讓債權予其岳父紀振喬。該判決載明本件原告為該件被告之
    一，且訴訟金額包含被告所提大安商業銀行取款條55,000
    元，該事件經判決本件原告勝訴，陳浩然並未對該判決上訴
    ，是以原告於該事件獲得勝訴判決確定。被告明知紀振喬對
    被告無任何債權可主張，竟為達逼原告付錢目的，以不法侵
    害原告名譽方式，於原告住家對面路燈桿及住家樓下、對面
    張貼海報誹謗原告係「債務人」、「有賴帳行為」且「惡意
    脫產」、「工作為律師實為可恥」並說原告「其心可惡、悲
    （應係卑之誤）鄙，實為不齒。被告等人屢次以前述恐嚇、
    對原告助理說「身為律師還欠錢不還、不要臉」毀損原告名
    譽、或張貼海報誹謗方式不法侵害原告之精神上健康、名譽
    ，使原告因恐懼、驚嚇、社會評價受貶損而精神受有痛苦，
    原告爰依民法第184條及第195條第1項請求被告賠償原告非
    財產上之損害2,000,000元，並於蘋果日報、中國時報及聯
    合報頭下刊登道歉啟事以回復原告之名譽。
二、被告京台公司就其派遣被告甲○○於94年8月11日下午偕同
    二名男子合計三男至原告律師事務所恐嚇、誹謗原告一事，
    除應與被告甲○○負共同侵權行為責任外，被告京台公司亦
    係被告甲○○僱用人，自應就被告甲○○之侵權行為依民法
    第188條規定負僱用人責任。
三、被告京台公司於94年8月4日後仍受紀振喬委託，被告甲○○
    並非私自居中協調。
四、94年7月13日係被告自承之委託期間內，若紀振喬委託被告
    京台公司處理債權並需分三成給被告，紀振喬還需自己貼海
    報，被告所辯顯違經驗法則。
五、被告京台公司辯稱相關資料由紀振喬提供，其真實性自應由
    紀振喬負全權責任，被告無權增刪，並辯稱委託人提出原告
    之債務憑證要委託人幫忙處理，被告自當依受託意旨辦理云
    云，無非飾詞卸責。蓋被告京台公司與京台徵信有限公司負
    責人同為丙○○、電話地址亦相同，而京台徵信有限公司既
    幫人解答法律問題，焉有可能不知委託人提供之資料應查料
    ，且委託協議書所載台北地方法院90年度北簡字第7528號判
    決亦可明顯看出紀振喬並未對原告取得任何債權，且被告所
    謂委託人提出原告之債務憑證，其上既無原告簽名，亦非法
    院發出之債權憑證。被告明知原告非紀振喬債務人，無所謂
    「真實惡意原則」之適用。
六、並聲明：
（一）被告二人應連帶賠償原告2,000,000元暨自起訴狀繕本送
      達翌日起按年利率5％計算之利息。
（二）於蘋果日報、中國時報及聯合報報頭下刊登道歉啟事。
（三）原告願供擔保，請准宣告假執行。
參、被告則以下列辯詞置辯：
一、被告京台公司部分：
（一）原告乙○○為訴外人唐秋碧、唐明陽妹妹，唐秋碧、唐明
      陽積欠訴外人陳浩然6,771,000元及法定利息。陳浩然於
      93年11月10日將債權讓與訴外人紀振喬，並以存證信函通
      知唐秋碧及唐明陽。另原告乙○○於90月1月20日午後三
      時與其父要求紀振喬週轉60,000元應急，自稱明日各銀行
      將因春節封關，紀振喬基於鄰居互助之情義，隨即將大安
      銀行存摺取出，尚有存款55,000元，拿一張取款條蓋章交
      乙○○代寫向銀行領款，嗣又再拿一張取款條蓋章交乙○
      ○領款，迄今三年未清償分文，紀振喬在求償無門下，求
      助京台公司業經理甲○○居中協調處理。紀振喬委託期限
      至94年8月4日已逾期限，甲○○利用休假時侯自行去居中
      協調，已非京台公司之權限，應屬甲○○個人私下之事務
      與京台公司無關。況且據瞭解當日8月11日為被告甲○○
      個人一人拜訪，並無出言「身為律師還欠錢不還、不要臉
      」、「律師怕流氓」，甲○○留有其私人電話及紀振喬電
      話及積欠金額55,000元，自有平和協調之誠意與行為。原
      告指稱被告在原告住家對面路燈桿及住家樓下對面貼海報
      ，原告應負舉證責任，紀振喬多次陳情內容憤慨不已，與
      海報內容語氣相近，究竟何人所為不得而知，原告武斷為
      被告所為應不足採信。況原告提出之證十、十一之債務人
      唐明陽、唐秋碧，與原告亦無任何損害。
（二）紀振喬與被告京台公司簽訂協議書，請被告協調處理其債
      權，相關資料並由紀振喬提供，其真實性自應由紀振喬負
      全權責任，被告無權增刪，原告稱被告惡意隱匿文字，誠
      屬不善攻擊方法。委託人後提出原告乙○○之債務憑證要
      求受託人幫忙處理，被告自當依受託意旨處理，應不受協
      議書名字之拘束，原告所述應無理由。且從紀振喬提出原
      告親筆書寫之取款單，加上其陳情書等文件佐證觀之，在
      客觀上一般人都確信原告有積欠紀振喬債務為事實，被告
      據以進行債務協商並無不妥，況且被告非調查機關無法調
      查，原告指稱被告未善盡查證義務不足採信。縱令原告所
      言，紀振喬對原告並無債權存在，然依紀振喬所提物證觀
      之，被告相信原告確有欠負紀振喬部分款項乙事，並進而
      向原告進行催討，理應無任何過失可言，被告不應擔負任
      何損害賠償責任。
（三）原告開庭時陳述其在事務所內室略聞「律師怕流氓」心中
      產生恐懼，但「律師怕流氓」、「律師怕惡人」、「律師
      怕瘋子」均為普通話語，並未構成威脅其生命、財產之情
      狀，客觀上無產生恐懼之因子，尤其原告與甲○○已見過
      面，就原告家族債務亦有主動出面協商之義務與情誼，原
      告在訴訟時主觀上自稱心中害怕不足採信。
（四）並聲明：
  １、原告之訴及其假執行之聲請均駁回。
  ２、如受不利之判決時，請准提供現金或等值之有價證券為擔
      保免為假執行。
二、被告甲○○則未於言詞辯論期日到場，亦未提出書狀作何聲
    明或陳述。
肆、得心證之理由：
一、本件原告主張之事實，業據其提出委託協議書、取款憑條、
    被告甲○○書寫字條、海報、律師函影本為證，被告甲○○
    則未提出任何書狀以供本院斟酌，被告京台公司則以上開辯
    詞資為抗辯，故本件爭執點在於：被告甲○○有無恐嚇、誹
    謗原告？被告等有無張貼海報毀損原告名譽？
（一）原告主張被告甲○○於94年8月11日下午約三時許偕同另
      二名男子至原告位於臺北市○○○路○段14巷3號7樓律師
      事務所找原告，大聲說原告「身為律師還欠錢不還，不要
      臉」不只欠這筆尚欠其他多筆，進而大聲表示「律師怕流
      氓」等情，被告京台公司固不否認被告甲○○有於前開時
      點前往原告律師事務所之事實，惟否認被告甲○○有上開
      言詞表示，並辯稱係被告甲○○在訴外人紀振喬委託期間
      過後私下拜訪云云，經查證人即原告之合署辦公律師之助
      理陳立萍於本院具結證稱：「當天黃、吳兩位律師去吃飯
      ，尚未回來，我就有空去找原告聊天。李龍生在外面，聽
      到有人講話，我就探頭看，有三人進來，非我們客戶，我
      跑出去問他們找誰，他們說找原告，我問他們是否有預約
      ，我就說沒有預約，無法安排與原告開會，並問他們有何
      事？他說我姓余，原告與紀（振喬）有債務要處理，我說
      我不清楚，且以助理身分，無法安排，並問他們是否有證
      據，他拿出紀的委託書，我說沒有原告的名字。他說那是
      原告的姐姐、弟弟，他們是一起的。我還是認為沒有原告
      的名字，他翻出取款條，說是原告寫的，旁邊的小男生，
      他說原告不止欠這一筆，還有欠很多筆，他咆哮說原告是
      律師，欠老人家那麼多錢無恥，並一直罵，約二十出頭的
      ，朝裡面大叫，律師了不起喔，律師怕流氓。我說我只能
      轉達，他說他姓余，並留手機電話。其中有一個弟弟，翻
      開手臂，露出刺青，當時我有一點害怕。」等語（見卷第
      148頁），證人陳立萍並非受僱於原告，且其證詞內容詳
      盡合理，並無刻意指摘或逢迎，應屬可採，可見被告夥同
      其他二名不詳姓名男子確有如原告主張所言「律師欠錢不
      要臉」、「律師怕流氓」等語，雖被告京台公司另辯稱「
      律師怕流氓」乃普通話語，並未構成威脅其生命之情狀云
      云，然按「流氓」在一般觀念中，即是常以暴力方式對人
      索取無理要求之人，從而「律師怕流氓」話語，顯有對身
      為律師之原告暗示不聽從將以暴力相向之意，原告之生命
      顯受威脅，實難認係一般人習以為常之普通話語，被告所
      辯尚難採信。
（二）至被告京台公司辯稱甲○○乃紀振喬委託期間後私人拜訪
      ，與伊無關部分，經查被告京台公司以受訴外人紀振喬委
      任名義而委任洪國誌律師向原告及原告之姐弟唐秋碧、唐
      明陽協商清償債務之律師函（見卷第56頁）之發文日期為
      94 年8月15日，故訴外人紀振喬委託被告甲○○向被告之
      姐弟協調債務問題之協議委託書之委託終了日期雖為94年
      8 月4日（見卷第5頁），顯然被告在94年8月4日後仍受訴
      外人紀振喬委託，雖被告京台公司復辯稱上開律師函係律
      師業務繁忙而拖延，惟觀之上開律師函之發文字號雖載為
      94 年8月4日，然律師函內容卻記載「．．故請唐明陽先
      生、唐秋碧小姐及乙○○小姐於函到五日內逕與本公司黃
      小姐（手機：000000000）另行協商清償債務事宜」，可
      見即使未遲延依94年8月4日發文，尚須有五日與原告及其
      姐弟協商之時間，則到協商日期時豈不早已逾越委託日期
      ，則律師之發文即顯然無意義，故可推知訴外人紀振喬委
      託被告等協調債務之委託日期應非至94年8月4日即終止，
      94 年5月間仍存在，從而被告甲○○到原告律師事務所時
      ，應仍在紀振喬委託期間內，當時受僱於被告京台公司之
      被告甲○○所為之恐嚇、毀損名譽行為，被告京台公司仍
      應負連帶賠償責任，被告京台公司此部分辯詞不足採信。
（三）原告主張被告等於原告住家對面路燈桿及住家樓下等貼海
      報毀損原告名譽部分，業據其提出海報（見卷第8頁）為
      證，被告京台公司雖否認其所犯，惟查上開海報記載「債
      務人唐明陽、唐秋碧、乙○○屢次善意拜訪，至今置之不
      理，實有賴帳行為，．惡意脫產．．工作為律師實為可恥
      ，債權人紀先生体弱多病．．．．」，不但符合被告曾因
      訴外人紀振喬債務糾紛找原告之事實，且既明指債權人為
      紀振喬亦符合被告係受訴外人紀振喬委託處理債務之事實
      ，再者該海報上「紀」字，與原告提出之通知單（見卷第
      63 頁）影本上之「紀」字，無論起筆、運筆、字跡特徵
      均相同，且均係用粗黑之簽字筆所書寫，而該通知單上所
      載聯絡電話為000000000，復與原告提出且為被告所不爭
      執真正之被告京台公司委託洪國誌律師對原告寄發律師函
      內容：「．．故請唐明陽先生、唐秋碧小姐及乙○○小姐
      於函到五日內逕與本公司黃小姐（手機：000000000）另
      行協商清償債務事宜」之行動電話號碼相同，可見上開通
      知單、海報應確均為被告等人所張貼，是以被告等人以海
      報張貼於公眾得出入之場所，任意指摘原告惡意脫產、賴
      債，顯有毀損原告名譽之情，被告京台公司空言否認，實
      不足採。
（四）末查依原告所提出之被告甲○○曾提示予原告，並為被告
      所不爭執真正之協議委託書（見卷第5頁）可知，該委託
      書中訴外人紀振喬所要求處理債務之債務人為唐明陽、唐
      秋碧，並不包括原告，且訴外人紀振喬曾訴請唐明陽、唐
      秋碧及原告清償債務6,771,000元之民事訴訟事件，本件
      原告部分，紀振喬亦遭判決駁回，此有原告提出之本院90
      年度北簡字第7528號宣示判決筆錄影本附卷可稽（見卷第
      26 至28頁），可見原告並無積欠訴外人紀振喬任何債務
      ，雖被告京台公司辯稱有一提款條五萬五千元之筆跡係原
      告所寫，故客觀上確信原告積欠紀振喬債務為真實云云，
      惟依通常觀念，律師若僅積欠55,000元，尚不至於大費周
      章地委託公司追償債務，且在上開協議委託書約定被告得
      收取追償債務實收金額三成，顯見被告實乃欲以言詞及海
      報張貼行為，逼原告代其姐弟清償債務，故被告甲○○在
      原告律師事務所所言、在原告住所張貼海報行為，確已構
      成恐嚇、毀損原告名譽之行為，被告京台公司所辯伊係依
      上開取款條等始相信原告有積欠債務云云，應不可採。
（五）被告甲○○不法侵害原告健康、名譽，既經認定，則被告
      京台公司當時為被告甲○○之僱用人，依民法第188條第1
      項規定，自應與被告甲○○負連帶賠償責任，被告等二人
      張貼海報行為，不法侵害原告名譽，則應成立共同侵權行
      為，亦應負連帶賠償責任。
（六）按不法侵害他人之健康、名譽、自由、信用、隱私、貞操
      ，或不法侵害其他人格法益而情節重大者，被害人雖非財
      產上之損害，亦得請求賠償相當之金額。其名譽被侵害者
      ，並得請求回復名譽之適當處分。民法第195條第1項定有
      明文。查被告甲○○在原告律師事務所恐嚇、毀損原告名
      譽，被告京台公司張貼海報毀損原告名譽，顯然對原告之
      身體、健康、名譽造成傷害，且原告身為律師，遭人誣指
      賴債、脫產，對其專業形象顯有重大損傷，被告等以不正
      當行為，逼人清償債務，原告亦受有極大無端壓力，本院
      斟酌實際情況，及兩造之身分、地位，認原告請求精神慰
      撫金以500,000元為適當，至原告另主張被告應在蘋果日
      報、中國時報、聯合報報頭版刊登道歉啟事部分，因被告
      等張貼之海報上載有原告姓名，並張貼在公眾得出入之場
      所，已經不特人閱覽知情，顯有刊登道歉啟事始足以回復
      原告名譽之必要，故原告請求被告應在蘋果日報、中國時
      報、聯合報頭版下刊登道歉啟事一日部分，為有理由。
二、綜上所述，原告依據侵權行為之法律關係，請求被告連帶給
    付500,000元，及自起訴狀送達被告翌日即94年10月23日（
    被告甲○○為94年10月12日寄存送達，應自寄存送達十日後
    始生效）起至清償日止，按年息5%計算之利息及在應在蘋果
    日報、中國時報、聯合報報頭下刊登道歉啟事一日之範圍內
    ，為有理由，應予准許，逾此部分之請求，則無理由，應予
    駁回。
三、原告與被告京台公司陳明願供擔保，聲請宣告假執行或免為
    假執行，經核原告勝訴部分，合於法律規定，爰分別酌定相
    當之擔保金額宣告之；原告其餘假執行之聲請，因訴之駁回
    而失所依據，不予准許。
四、因本案事證已臻明確，兩造其餘主張陳述及所提之證據，經
    審酌後，認與判決結果無影響，爰不一一論駁，附此敘明。
伍、結論：本件原告之訴，為一部有理由，一部無理由，並依民
    事訴訟法第385條第1項前段、第79條、第85條第2項、第390
    條第2項、第392條第2項，判決如主文。
中    華    民    國    95    年    4     月    28    日
                  民事第二庭    法  官  黃雯惠
以上正本係照原本作成。
如對本判決上訴，須於判決送達後20日內向本院提出上訴狀。
中    華    民    國    95    年    4     月    28    日
                                書記官  林玗倩


司法院資訊處製作；財團法人民間司法改革基金會備份。
